臺北高等行政法院判決
                                       100年度再字第35號

再審原告  　智揚證券投資顧問股份有限公司
代　表　人　蔡智淵
訴訟代理人　張振興　律師
複代理人  　許聰元　律師
再審被告  　財政部臺北市國稅局
代　表　人　陳金鑑（局長）住同上
訴訟代理人　許瓊尹
上列當事人間營利事業所得稅事件，再審原告不服財政部中華民
國98年9 月14日台財訴字第09800376610 號（案號：第09802267
、00000000號）訴願決定，提起行政訴訟，經本院99年度訴字第
453 號判決駁回再審原告之訴，再審原告不服，提起上訴，經最
高行政法院100 年度裁字第226 號裁定駁回再審原告之上訴而告
確定，再審原告仍不服，以前述本院判決有行政訴訟法第273 條
第1 項第1 款之再審事由，提起再審，本院判決如下：
　　主  文
再審原告之訴駁回。
再審訴訟費用由再審原告負擔。
　　事實及理由
一、事實概要：再審原告(一)民國（下同）85年度營利事業所得稅
    結算申報，列報全年所得額新臺幣（下同）385,368 元，再
    審被告初查依申報數核定，嗣依臺北市稅捐稽徵處通報漏報
    銷售額9,722,058 元，乃重行核定全年所得額3,700,482 元
    ，應補稅額828,778 元，並處罰鍰631,900 元。(二)86年度營
    利事業所得稅結算申報，列報全年所得額657,455 元，再審
    被告初查依申報數核定，嗣依臺北市稅捐稽徵處通報漏報銷
    售額14,634,781元，乃重行核定全年所得額6,639,153 元，
    應補稅額1,495,424 元，並處罰鍰951,200 元。再審原告不
    服，申經復查未獲變更，提起訴願，經財政部分別以93年6
    月4 日台財訴字第0930017473號及0000000000號訴願決定將
    前開原處分（復查決定）撤銷，由再審被告另為處分，經再
    審被告分別以98年5 月19日財北國稅法一字第0980227366號
    及0000000000號重核復查決定註銷86年度應補稅額1,495,42
    4 元，其餘復查駁回，再審原告就重核復查決定仍表不服，
    提起訴願，遭決定駁回，遂提起行政訴訟。嗣經本院99年度
    訴字第453 號判決駁回再審原告之訴（下稱前程序判決），
    再審原告不服，提起上訴，經最高行政法院100 年度裁字第
    226 號裁定駁回再審原告之上訴而告確定（下稱原確定裁定
    ）。再審原告仍不服，以本院前程序判決有行政訴訟法第27
    3 條第1 項第1 款之再審事由，提起再審。
二、再審原告主張略以：
（一）按99年1 月6 日通過之修正通過之稅捐稽徵法第44條，其
      立法目的無非係防止同一營利事業，因同一漏稅事由，如
      無上限的一再處罰，將使營利事業無法經營而倒閉，故有
      新修正處罰金額最高不超過100萬元之規定。
（二）再審原告因85、86年漏開發票，經再審被告核定應補繳營
      業稅119 萬9,985 元，並處以359 萬9,900 元之罰鍰，嗣
      又核定補繳85年度營利事業所得稅82萬8,777 元，處罰63
      萬1,900 元；86年度補繳營利事業所得稅149 萬5,424 元
      ，處罰95萬1,200 元。查本件再審原告因漏開發票至發生
      漏稅事件，就補繳營業稅及營利事業所得稅部分，業經核
      定補繳稅款達350 餘萬元，裁處罰鍰亦達508 萬餘元，再
      審原告因本案高額補稅及罰鍰，致公司無法經營而倒閉，
      此應非稅捐處罰之目的。
（三）再審原告於85年、86年已依規定申報營利事業所得稅，詎
      再審被告竟自行重核，將再審原告所申報之營業所得額提
      高數倍，並將營業淨利率，在無任何根據之情形下自行核
      定為26% 及60.44%，顯然違反依法行政原則，此觀之爾後
      87年、88年，再審被告均依照再審原告所申報之營業淨利
      率87年為53.88%、88年為3.95% 而予核定，故再審被告85
      年、86年所核定之營利事業所得稅及營業淨利率，均屬適
      用法規顯有錯誤。
（四）本件再審被告對再審原告因85年、86年營業稅漏報事件，
      其中營業稅部分處罰3,592,800 元，營利事業所得稅部分
      85年處罰631,900 元，86年處罰951,200 元，處罰金額均
      超過99年修正通過之稅捐稽徵法第44條，處罰金額最高不
      得超過100 萬元之上限規定。又本件86年營利事業所得稅
      業經再審被告撤銷不用補稅，詎再審被告仍據與處2 倍之
      罰鍰，其處罰顯然依法無據，並違反稅捐稽徵法施行細則
      第15條第2項之規定，而有適用法規錯誤之違法。
（五）末查所得稅法99年6 月15日修正第5 條第5 項，將營業稅
      率由25% 降為17% ，依稅捐稽徵法第48條之3 規定從輕從
      新原則，應將本件核課稅率調降，並因此而降低罰鍰倍數
      。
（六）本件前程序判決核有適用法規顯有錯誤之情形，爰依行政
      訴訟法第273 條第1 項第1 款之再審事由，提起再審，並
      聲明：１、原確定裁判（本院99年度訴字第453 號判決、
      最高行政法院100 年度裁字第226 號裁定）廢棄。２、訴
      願決定、復查決定均撤銷。３、再審訴訟費用由再審被告
      負擔。
三、再審被告抗辯則以：
（一）本院前程序判決罰鍰係依何法律規定？及與稅捐稽徵法第
      44條（99年1 月修正）之修正，有無關連？再審被告敘明
      如下：
  １、前程序判決對於系爭罰鍰部分，係依所得稅法第110 條第
      1 項規定論罰，此與稅捐稽徵法第44條係對營利事業違反
      稅法上之作為義務所處之行為罰，不以漏稅為必要，自屬
      不同。
  ２、查99年1 月26日修正稅捐稽徵法第44條之理由，係考量原
      規定以營利事業未給與憑證、未取具憑證或未保存憑證經
      查明認定總額之5%為處罰之計算基準，未訂有處罰金額上
      限，其裁罰恐有過重，經參酌稽徵實務及上開統計數據，
      將第1 項處罰金額之上限定為100 萬元，以符比例原則；
      故前程序判決罰鍰與新修正之稅捐稽徵法第44條並無關連
      。再審原告提起本件再審之訴，主張前程序判決適用法規
      顯有錯誤，認本案應適用上開新修正之稅捐稽徵法第44條
      之規定，係屬適用法律錯誤，前程序判決所適用之所得稅
      法第110 條第1 項規定，並無與該案應適用之現行法規相
      違背，或與函釋、解釋意旨有牴觸之情形，從而再審原告
      主張前程序判決有行政訴訟法第273 條第1 項第1 款再審
      事由提起本件再審之訴，殊難認有再審理由，請予駁回。
（二）按行為時所得稅法第24條第1 項、第71條第1 項前段、第
      110 條第1 項規定，並查所得稅法第110 條立法理由為「
      結算申報為決定全年度所得額之最主要根據，納稅義務人
      申報不實，將嚴重影響稅收，故特予規定申報不實之處罰
      。」該條規定重在處罰不實之申報，前程序判決對於系爭
      罰鍰部分，係依所得稅法第110 條第1 項規定按所漏稅額
      處以罰鍰，此與99年1 月26日修正之稅捐稽徵法第44條係
      對營利事業違反稅法上之給與、取得及保存憑證作為義務
      所處之罰鍰，其作為義務及處罰要件，自屬不同，係屬不
      同違章行為，核無司法院釋字第503 號解釋，擇一重處之
      問題。又查99年1 月26日修正稅捐稽徵法第44條之理由，
      係考量原規定以營利事業未給與憑證、未取具憑證或未保
      存憑證經查明認定總額之5%為處罰之計算基準，未訂有處
      罰金額上限，其裁罰恐有過重，經參酌稽徵實務及上開統
      計數據，將第1 項處罰金額之上限定為100 萬元，以符比
      例原則；故前程序判決罰鍰與新修正之稅捐稽徵法第44條
      並無關連。
（三）再審原告提起本件再審之訴，主張前程序判決適用法規顯
      有錯誤，認本案應適用上開新修正之稅捐稽徵法第44條之
      規定，係屬適用法律錯誤，前程序判決所適用之所得稅法
      第110 條第1 項規定，並無與該案應適用之現行法規相違
      背，或與函釋、解釋意旨有牴觸之情形，從而再審原告主
      張前程序判決有行政訴訟法第273 條第1 項第1 款再審事
      由提起本件再審之訴，殊難認有再審理由，請續予駁回。
（四）據上論述，本件再審原告為再審之訴顯無理由，爰聲明求
      為判決：1 、駁回再審原告之訴。２、再審訴訟費用由再
      審原告負擔。
四、本院之判斷：
（一）按行政訴訟設有上訴之審級救濟制度，不服高等行政法院
      判決者，本應依規定提起上訴，於無法經由上訴獲得救濟
      時，始得例外提起再審之訴。因此，行政訴訟法第273 條
      第1 項，一方面列舉得提起再審之事由，另一方面則附以
      但書「但當事人已依上訴主張其事由或知其事由而不為主
      張者，不在此限。」此為「再審補充性」之表現，未符此
      項再審之特別要件者，其再審之訴不合法，依行政訴訟法
      第278 條第1 項規定，應以裁定駁回之。經查本件再審原
      告提起再審主張前程序判決未適用99年1 月6 日通過之修
      正通過之稅捐稽徵法第44條之規定，因認前程序判決適用
      法規顯有錯誤而提起本件再審之訴。經查再審原告上開再
      審事由之主張，早於提起上訴時主張（參見最高行政法院
      100 年裁字第226 號卷第17頁，再審原告就前程序判決第
      三審上訴理由狀），而原確定裁定則認其第三審上訴為不
      合法，經最高行政法院100 年度裁字第226 號裁定駁回確
      定在案。故再審原告仍執前詞，提起再審，揆諸前揭法文
      ，其再審之訴自非合法，而顯無再審理由。
（二）次按行政訴訟法第273 條第1 項第1 款所謂「適用法規顯
      有錯誤」，係指確定判決就法院所確定之事實而為法律上
      判斷，所適用之法規與該案應適用之現行法規相違背，或
      與解釋判例有所牴觸者而言；且包括積極與消極不適用法
      規之情形，惟消極不適用法規，須顯然予判決有影響，始
      得為上開法條所稱之「適用法規顯有錯誤」（司法院釋字
      第177 號解釋意旨參照）。至於法律上見解之歧異，再審
      原告對之縱有爭執，要難謂為適用法規錯誤，而據為再審
      之理由。又按「（第2 項）再審之訴顯無再審理由者，得
　　　不經言詞辯論，以判決駁回之。」行政訴訟法第278 條第
　　　2 項定有明文。
　１、有關違反稅捐法令之裁罰，司法院釋字第503 號解釋意旨
　　　略以：「納稅義務人違反作為義務而被處行為罰，僅須其
　　　有違反作為義務之行為即應受處罰；而逃漏稅捐之被處漏
　　　稅罰者，則須具有處罰法定要件之漏稅事實方得為之。二
　　　者處罰目的及處罰要件雖不相同，惟其行為如同時符合行
　　　為罰及漏稅罰之處罰要件時，除處罰之性質與種類不同，
　　　必須採用不同之處罰方法或手段，以達行政目的所必要者
　　　外，不得重複處罰，乃現代民主法治國家之基本原則。是
　　　違反作為義務之行為，同時構成漏稅行為之一部或係漏稅
　　　行為之方法而處罰種類相同者，如從其一重處罰已足達成
　　　行政目的時，即不得再就其他行為併予處罰，始符憲法保
　　　障人民權利之意旨。」
　２、本件原處分、重核複查決定、訴願決定，乃以再審原告所
　　　為違反行為時所得稅法第110 條第1 項：「納稅義務人已
　　　依本法規定辦理結算、決算或清算申報，而對依本法規定
　　　應申報課稅之所得額有漏報或短報情事者，處以所漏稅額
　　　2 倍以下之罰鍰。」為裁罰之法律依據，參照所得稅法第
　　　110 條立法理由為「結算申報為決定全年度所得額之最主
　　　要根據，納稅義務人申報不實，將嚴重影響稅收，故特予
　　　規定申報不實之處罰。」足證該條規定重在處罰不實之申
　　　報；核與99年1 月26日修正稅捐稽徵法第44條之理由，係
　　　考量修正前規定以營利事業未給與憑證、未取具憑證或未
　　　保存憑證經查明認定總額之5%為處罰之計算基準，未訂有
　　　處罰金額上限，其裁罰恐有過重，經參酌稽徵實務及上開
　　　統計數據，將第1 項處罰金額之上限定為新臺幣100 萬元
　　　，以符比例原則；故上開稅捐稽徵法乃對營利事業違反稅
      法上之給與、取得及保存憑證作為義務所處之罰鍰，其作
      為義務及處罰要件，與所得稅法第110 條第1 項規定，並
      不相同，乃屬不同違章行為，除無司法院釋字第503 號適
      用外；參照上開「適用法規顯有錯誤」之說明，再審原告
      此部分主張，顯無適用法規錯誤之違法。
　３、再查本件訟爭再審原告85年度、86年度「營利事業所得稅
　　　」，核與再審原告應依法繳納之「營業稅」並不相同，從
　　　而再審原告主張所得稅法99年6 月15日修正第5 條第5項
　　　，將營業稅率由25% 降為17% ，而前程序判決未依稅捐稽
　　　徵法第48條之3 規定從輕從新原則，將本件核課稅率調降
　　　，及降低罰鍰倍數，認有「適用法規顯有錯誤」云云，而
　　　將「營利事業所得稅」及「營業稅」混為一談，自不足採
　　　且顯無理由。
五、綜上，再審原告依行政訴訟法第273 條第1 項第1 款提起本
    件再審之訴，依其起訴主張之事實及理由，顯難認有再審理
    由，爰依行政訴訟法第278 條第2 項規定，不經言詞辯論，
    逕以判決駁回。
據上論結，本件再審之訴為顯無再審理由，依行政訴訟法第278
條第2 項、第98條第1 項前段，判決如主文。
中　　華　　民　　國　　100　 年　　9　　 月　　7　　 日
                  臺北高等行政法院第三庭
                         審 判 長 法  官　 黃清光
                           　     法  官　 程怡怡
                                  法  官　 洪遠亮
上為正本係照原本作成。
如不服本判決，應於送達後20日內，向本院提出上訴狀並表明上
訴理由，如於本判決宣示後送達前提起上訴者，應於判決送達後
20日內補提上訴理由書（須按他造人數附繕本）。
中　　華　　民　　國　　100　 年　　9　　 月　　7　　 日
                                  書記官   陳德銘